最高法院刑事判決　　　　　　　　　　 111年度台非字第91號
上　訴　人　最高檢察署檢察總長
被　　　告　陳宗哲



上列上訴人因被告加重詐欺案件，不服臺灣臺南地方法院中華民
國110年10月21日第一審確定判決（110年度訴緝字第32號，起訴
案號：臺灣臺南地方檢察署105年度偵字第14000、17685號，105
年度營偵字第1829號，106 年度偵字第3995、9006號）認為關於
其附表編號一部分違背法令，提起非常上訴，本院判決如下：
    主  文
原判決關於其附表編號一部分撤銷。
上開撤銷部分不受理。
    理  由
一、非常上訴理由稱：「一、按判決不適用法則或適用不當者，
    為違背法令，刑事訴訟法第378 條定有明文。又同一案件繫
    屬於有管轄權之數法院者，依刑事訴訟法第8 條前段規定，
    應由繫屬在先之法院審判，後繫屬之法院則應依同法第 303
    條第7 款諭知不受理之判決（最高法院106年度台非字第235
    號刑事判決參照）。經查，臺灣臺南地方法院（下稱臺南地
    院）110 年度訴緝字第32號刑事確定判決（下稱原判決）就
    被告所犯附表編號一之罪（即告訴人張永祥部分）判處有期
    徒刑1 年2月。本案臺南地院係於107年4月23日以107年度訴
    字第449號收案受理，嗣因被告通緝到案後改分110年度訴緝
    字第32號案，而原判決於110 年10月21日宣示判決，111年2
    月17日確定。惟就被告上開同一犯罪事實（即告訴人張永祥
    部分），臺灣嘉義地方法院（下稱嘉義地院）於106 年11月
    10日即已以106年度訴字第633號收案受理，嗣因被告通緝到
    案後改分110 年度訴緝字第18號案，並於111年1月17日宣示
    判決，就該部分（即嘉義地院110 年度訴緝字第18號判決附
    表一、編號一）所犯判處有期徒刑1 年4月，於111年3月2日
    確定。上述部分有原判決全部卷宗、嘉義地院110 年度訴緝
    字第18號判決書、被告之刑案資料查註紀錄表、臺灣高等法
    院被告前案紀錄表、臺灣嘉義地方檢察署106 年11月10日嘉
    檢珍來106 偵901字第32803號函之嘉義地院收文章在卷可參
    。是被告所犯上開關於告訴人張永祥部分之同一事實，嘉義
    地院110 年度訴緝字第18號判決之繫屬時間在先，原判決之
    繫屬時間在後。原判決為實體上科刑判決，而未以程序判決
    諭知不受理，揆諸上揭法律明文規定及最高法院判決之意旨
    ，自有判決適用法則不當之違背法令情事。二、案經確定，
    且於被告不利，爰依刑事訴訟法第441條、第443條提起非常
    上訴，以資糾正。」等語。
二、本院按：
(一)同一案件繫屬於有管轄權之數法院者，依刑事訴訟法第8 條
    前段規定，應由繫屬在先之法院審判，後繫屬之法院則應依
    同法第303條第7款規定諭知不受理之判決。又同一案件繫屬
    於有管轄權之數法院，縱先繫屬之案件判決確定在後，如其
    於判決時，後繫屬案件之判決尚未判決確定，仍應就後起訴
    案件之判決，依非常上訴程序，予以撤銷，諭知不受理。
(二)本件被告陳宗哲加入詐欺集團，由不詳詐欺集團成員向告訴
    人張永祥施詐，致張永祥陷於錯誤，於民國105年6月13日中
    午12時15分許，匯入新臺幣（下同）20萬元至指定之劉芫慶
    所申設中華郵政永康郵局000000000000000000號帳戶，由被
    告於同日下午1時2分許，在臺南市○○區○○路0段000號中
    華郵政臺南永樂郵局，以臨櫃方式提領上開帳戶內之20萬元
    ，轉交予詐欺集團其他成員之犯罪事實，先經臺灣嘉義地方
    檢察署檢察官以105 年度偵字第7745號及106年度偵字第901
    、1713號起訴書，向嘉義地院提起公訴，於106 年11月10日
    繫屬該院，並經該院於111 年1月17日以110年度訴緝字第18
    號判決就該部分判處罪刑及諭知沒收、追徵，於同年3月2日
    確定。然臺灣臺南地方檢察署檢察官復就被告之同一事實，
    以105年度偵字第14000、17685號，105年度營偵字第1829號
    ，106 年度偵字第3995、9006號起訴書，向臺南地院提起公
    訴，於l07年4月23日繫屬臺南地院，而該院不察，就該部分
    未諭知不受理，竟再於110年10月21日以110年度訴緝字第32
    號判決，就該部分判處罪刑及諭知沒收、追徵，顯屬違法，
    經被告不服提起上訴，嗣於臺灣高等法院臺南分院111 年度
    上訴字第70號詐欺案件審理中，於111年2月17日撤回上訴確
    定，有臺灣高等法院被告前案紀錄表、上開各刑事案件卷宗
    之收狀章及判決書、通知等在卷可憑。案經確定，且於被告
    不利，非常上訴意旨執以指摘，為有理由，自應由本院將原
    判決關於該部分撤銷，改判諭知不受理，以資救濟。又原判
    決所定應執行刑之基礎業已因上開罪刑部分經撤銷後，而有
    所變更，原定應執行刑之裁定，當然失其效力，自無庸另行
    諭知，併此敘明。
據上論結，應依刑事訴訟法第447 條第1項第1款、第303條第7款
，判決如主文。
中    華    民    國   111    年    7     月    27    日
                  刑事第九庭審判長法  官  蔡  彩  貞  
                                  法  官  鄧  振  球  
                                  法  官  周  盈  文  
                                  法  官  蔡  廣  昇  
                                  法  官  梁  宏  哲  
本件正本證明與原本無異
                                  書記官
中    華    民    國   111    年    8     月    1     日